臺北高等行政法院判決　　　　　　　　　　　　　　九十二年度訴字第一六八九號
　　　　　　　　　　　　　　　.
　　原　　　告　甲○○○
　　訴訟代理人　乙○○
　　被　　　告　財政部臺北市國稅局
　　代　表　人　張盛和（局長）
　　訴訟代理人　丙○○
右當事人間因綜合所得稅事件，原告不服財政部中華民國九十二年二月二十日台財訴
字第○九一○○七六二三一號訴願決定（案號：第00000000號），提起行政
訴訟。本院判決如左：
　　主  文
原告之訴駁回。
訴訟費用由原告負擔。
　　事  實
一事實概要：緣原告民國（下同）八十九年度綜合所得稅結算申報，經被告核定綜合
  所得總額為新台幣（下同）一七、一五○、○五七元，淨額為一五、九九六、四七
  七元。原告對被告核定其配偶乙○○取自三晃股份有限公司（下稱三晃公司）退職
  所得六九○、○○○元不服，主張系爭所得為三晃公司給付之退職所得，因財務困
  難，分為三期領取，是系爭退職金應以一次領取計算等情，申請復查，經被告以九
  十一年十一月八日財北國稅法字第○九一○二四二一一九號復查決定，駁回其申請
  ，提起訴願，亦遭決定駁回，原告仍未甘服，遂向本院提起行政訴訟。
二兩造聲明：
　(一)原告聲明：訴願決定及原處分均撤銷。
  (二)被告聲明：駁回原告之訴。
三兩造之爭點：
  原告主張其配偶乙○○自三晃公司取得退職所得，實質上乃一次領取，僅因該公司
  財務不佳無法配合，故分期給付，被告應按一次取得所得核課稅額，是否可採？
  (一)原告主張：
    1.按「個人之綜合所得總額，以其全年左列各類所得合併計算之：：：第九類：
      退職所得：凡個人領取之退休金、資遣金、離職金、終身俸及非屬保險給付之
      養老金等所得。但個人領取歷年自薪資所得中自行繳付儲金之部分及其孳息，
      不在此限。一、一次領取者，其所得額之計算方式如左: （一）一次領取總額
      在十五萬元乘以退職服務年資之金額以下者，所得額為零。（二）超過十五萬
      元乘以退職服務年資之金額，未達三十萬元乘以退職服務年資之金額部分，以
      其半數為所得額。（三）超過三十萬元乘以退職服務年資之金額部分，全數為
      所得額。二、分期領取者，以全年領取純額，減除六十五萬元後之餘額為所得
      額。三、兼領一次退職所得及分期退職所有者，前二款規定可減除之金額，應
      依其領取一次及分期退職所得之比例分別計算之。」為行為時所得稅法第十四
      條第一項第九類所明定。
    2.依財政部八十九年二月二日台財政第○八八○四五一四八四號函所示，若同時
      領取一次退職所得及分期退職所得，則分期退職所得須以退職至死亡分期領取
      退職所得之年金現值來計算其分期退職所得，故退職時若選擇分期領取一定金
      額直至亡故，因其總退職所得無法確定，才適用所得稅法第十四條以當年領取
      總額減除六十五萬元後之餘額為所得額。原告於退職時，退職所得總額已告確
      定，僅因三晃公司財務吃緊，以致無法一次支付，需分三年支付．此與按年領
      取直至亡故之分期退職所得有別，若三晃公司可一次給付，則原告一次領取退
      職金肆佰萬元，加計孳息後其總所得較高，然其課稅所得額為一二五、○○○
      元，原告因三晃公司財務吃緊之故，被迫分年實現其退職所得，其總所得相對
      較一次領取為少，然若依所得稅法採分期退職所得計算，則其綜合所得三年合
      計為一、九四五、○○○元，結果將造成原告所得較少，其綜合所得額卻較高
      ，此與量能課稅之精神不符，亦有違租稅公平原則。原告之退職所得係依退職
      前之六個月平均薪資核算其可獲取之年資基數，計算方式與所得稅法第十四條
      第一項第九類規定之一次領取之方式相同，既然原告之實際退職所得乃採一次
      領取之方式計算，故其退職所得在退職日已告確定，僅因三晃公司財務吃緊而
      採分次給付之形式，基於稅法實質重於形式之精神，原告之退職所得應係一次
      領取之所得，財政部訴願決定顯然與事實之實質精神不符。
  (二)被告主張：
    1.原告之配偶乙○○自三晃公司退職，分別於八十九年度、九十年度、九十一年
      度分次領取退職金，其中八十九年八月五日取自三晃公司退職金一、三四○、
      ○○○元，該公司依法規定，以本年度領取總額減除六五○、○○○元後，計
      算本年度退職所得為六九○、○○○元，通報併原告當年度綜合所得核課。
    2.原告主張其配偶受領所得為三晃公司一次給付之退職所得，因該公司財務困難
      而分期給付，是系爭退職金應以一次領取計算乙節。查三晃公司給付原告配偶
      乙○○退職金，分別於八十九年度、九十年度、九十一年度分次給付，有卷附
      三晃公司九十一年九月六日（九十一）晃字第一一九函可稽，是系爭所得確係
      不同實現年度給付，依規定按分期領取方式計算系爭所得，並無違誤。
　　理  由
一按「個人之綜合所得總額，以其全年左列各類所得合併計算之︰：第九類：退職所
  得：凡個人領取之退休金、資遣費、離職金、終身俸及非屬保險給付之養老金等所
  得。但個人領取歷年自薪資所得中自行繳付儲金之部分及其孳息，不在此限。一、
  一次領取者，其所得額之計算方式如左：（一）一次領取總額在十五萬元乘以退職
  服務年資之金額以下者，所得額為零。（二）超過十五萬元乘以退職服務年資之金
  額，未達三十萬元乘以退職服務年資之金額部分，以其半數為所得額。（三）超過
  三十萬元乘以退職服務年資之金額部分，全數為所得額。二、分期領取者，以全年
  領取總額，減除六十五萬元後之餘額為所得額。三、兼領一次退職所得及分期退職
  所得者，前二款規定可減除之金額，應依其領取一次及分期退職所得之比例分別計
  算之。」為行為時所得稅法第十四條第一項第九類所明定。
二本件原告八十九年度綜合所得稅結算申報，經被告核定綜合所得總額為一七、一五
  ○、○五七元，淨額為一五、九九六、四七七元。原告對被告核定其配偶乙○○取
  自三晃公司退職所得六九○、○○○元不服，主張系爭所得為三晃公司給付之退職
  所得，因財務困難，分為三期領取，是系爭退職金應以一次領取計算等情，循序申
  請復查，提起訴願，遞遭決定駁回，復起訴主張其配偶乙○○自三晃公司取得退職
  所得，實質上乃一次領取，僅因該公司財務不佳無法配合，故分期給付，被告應按
  一次取得所得核課稅額，詳如其起訴狀事實欄所載理由等語。
三查原告之配偶乙○○擔任三晃公司總經理，八十九年七月十八日申請退休，依三晃
  公司委任經理人退休辦法第四條第二款規定：退休金應於奉准退休日起算，每半年
  給付乙次，並於兩年內給付完畢，又該公司第十屆第八次董監事會議決議：退休金
  於八十九年七月十八日辦妥移交及離職手續後，先行發放三分之一，並於兩年內給
  付完畢，給付日期：一期八十九年八月五日、二期九十年七月十八日、三期九十一
  年七月十八日，每期依序應付金額為一百三十四萬元、一百三十三萬元、一百三十
  三萬元，此有三晃公司退休表、退休金給付明細表及會議事錄分別附本院卷及原處
  分卷可稽，原告之配偶乙○○之退職金既分別於八十九、九十、九十一年度分次取
  得，三晃公司按分期領取方式，以八十九年全年領取總額一百三十四萬元減除六十
  五萬元後之餘額六十九萬元為所得額辦理扣繳稅款，被告亦以原告之配偶乙○○八
  十九年度退職所得為六十九萬元，併入原告當年度綜合所得總額課稅，揆諸首揭規
  定，自無不合。又乙○○退休時三晃公司之委任經理人退休辦法並無規定退休應一
  次給付退職所得，此有前述退休表人事部門所填寫內容附本院卷可稽，則原告訴請
  按一次領取方式核課綜合所得稅，洵不足採。
四綜上說明，本件被告之原處分，核無違誤，訴願決定，予以維持，亦無不合，原告
  起訴意旨，非有理由，應予駁回。
五據上論結，本件原告之訴為無理由，依行政訴訟法第九十八條第三項前段，判決如
  主文。
中　　　華　　　民　　　國　　九十三　　年　　　四　　　月　　　七　　　日
                　　 臺 北 高 等 行 政 法 院   第 四 庭
                                    審 判 長   法  官  王立杰
                                               法  官  胡方新
                                               法  官  黃本仁
右為正本係照原本作成。
如不服本判決，應於送達後二十日內，向本院提出上訴狀並表明上訴理由，如於本判
決宣示後送達前提起上訴者，應於判決送達後二十日內補提上訴理由書（須按他造人
數附繕本）。
中　　　華　　　民　　　國　　九十三　　年　　　四　　　月　　　八　　　日
            　　　　　　　　　  　             書記官  姚國華
